臺灣臺北地方法院民事判決　　　　　　100年度簡上字第133號
上　訴　人　楊家瀛
　　　　　　楊家崙
　　　　　　楊家荃
兼　上三人
訴訟代理人　楊家彥
被　上訴人　日盛國際商業銀行股份有限公司
法定代理人　楊智光
被　上訴人　陳濬勝
上　二　人
訴訟代理人　黃美慧
上列當事人間請求損害賠償事件，上訴人對於本院臺北簡易庭99
年度北簡字第17964 號第一審判決提起上訴，本院於民國100 年
6 月8 日言詞辯論終結，判決如下：
    主  文
上訴駁回。
第二審訴訟費用由上訴人負擔。
    事  實  及  理  由
一、被上訴人法定代理人於本院審理中，已變更為楊智光，有公
    司變更登記表在卷可稽，並具狀聲明承受訴訟，核無不合，
    應予准許。
二、按對於簡易程序之第一審裁判之上訴及抗告程序，準用第43
    4 條第1 項、第434 條之1 及第3 編第1 章、第4 編之規定
    ；訴之追加，除合於第255 條第2 款至第4 款情形，在第二
    審非經他造同意，不得為之。民事訴訟法第436 條之1 第3
    項、第446 條第1 項分別定有明文。本件上訴人楊家彥於本
    院審理時，請求追加其餘繼承人即楊家瀛、楊家崙、楊家荃
    為上訴人，已為被上訴人所同意（見本院100 年3 月22日準
    備程序筆錄）。則依前開說明，此部分追加，即與法相合，
    應予准許。
三、上訴人起訴主張：上訴人之父楊尚斌（已歿）於民國99年1
    月15日，透過被上訴人日盛國際商業銀行股份有限公司（下
    稱日盛銀行）理財專員即被上訴人陳濬勝購買名稱為新興BI
    M 、以美元計價、金額分別為美金60,000元、55,349元，合
    計115,349 元之基金二筆（下稱稱系爭基金）。嗣楊尚斌於
    同年3 月29日因病住院，並於同年4 月16日下午1 時27分病
    逝。惟陳濬勝於同（16）日上午11時許，至醫院探視楊尚斌
    ，竟在楊尚斌無行為能力情形下，趕至楊尚斌住處向管家張
    麗英取得楊尚斌印章後，擅自將系爭基金贖回，造成遞延費
    用美金4613.96 元（換算台幣144,620 元）之損失，致楊尚
    斌之繼承人即上訴人受有損害。爰基於侵權行為損害賠償請
    求權法律關係，訴請被上訴人連帶給付144,620 元，及自起
    訴狀繕本送達之日起，以年利率百分之5 計算之利息。經原
    審判決駁回上訴人之訴。茲上訴人不服原審判決，提起本件
    上訴。上訴人除援用於原審之主張及陳述外，於本院補陳：
    本件繼承事實發生之時點與系爭基金贖回之時點，應予詳查
    ，否則無法逕認系爭基金贖回時，繼承事實尚未發生；按金
    管會規定，本人贖回基金尚且需要身分證、印章、信託憑證
    以憑辦理，本件並非本人贖回，除上開證件外，理當還需要
    委託書以憑辦理，自非如被上訴人所稱僅憑印鑑即可辦理贖
    回等語。並聲明：（一）原判決廢棄。（二）被上訴人應連
    帶給付上訴人144,620 元，及自起訴狀繕本送達之日起，按
    年息百分之5 計算之利息。
四、被上訴人則以：楊尚斌於99年1 月15日購買系爭基金，並與
    日盛銀行簽立「特定金錢信託投資國外有價證券- 先機B 股
    基金投資費用暨約定事項」契約（下稱系爭基金契約），於
    該契約約定事項已約定委託人（兼受益人）已充分瞭解並接
    受所投資系爭基金需負單基金管銷費，且該費用將由基金公
    司逕自基金資產中扣除，同時，基金在贖回時將收取遞延銷
    售手續費，該費用將自贖回款項中扣除。是日盛銀行係基於
    此部分約定，於楊尚斌贖回系爭基金扣收信託管理費、遞延
    銷售手續費，並無不當。系爭基金之贖回係陳濬勝按楊尚斌
    之意思辦理，並非陳濬勝代理楊尚斌贖回。系爭基金贖回係
    楊尚斌託張麗英提出蓋有楊尚斌印鑑章之系爭基金贖回申請
    書予陳濬勝，已符合系爭契約附件「特定金錢信託資金申購
    申請書」簽章欄上方已記載：「一、委託人同意將信託資金
    交付受託人，按委託人金錢信託之方式，投資於委託人所指
    定之投資標的，委託人已於合理期間審閱、明瞭並同意遵守
    本申請書正面所載事項及背面信託報酬、風險預告、重要條
    款、日盛銀行信託總約定書及受託人隨時最新公布之作業規
    定辦理」、「日盛銀行信託總約定書」（十六）點記載：「
    1 、委託人/ 受益人應依受託人之規定，辦理印鑑留存相關
    手續，以為與受託人間相關業務往來之依據」等約定，是該
    申請書上之印鑑章既屬真實，則被上訴人就系爭基金之贖回
    ，即無違失等語，資為抗辯。於原審聲明駁回上訴人之訴。
    經原審判決上訴人敗訴後，上訴人不服原判決，提起本件上
    訴。被上訴人均援用於原審之主張及陳述。聲明：上訴駁回
    。
五、本院得心證之理由：
（一）按民事訴訟如係由上訴人主張權利者，應先由上訴人負舉
      證之責，若上訴人先不能舉證，以證實自己主張之為真實
      ，則被上訴人就其抗辯即不能舉證，或其所舉證據尚有疵
      累，亦應駁回上訴人之請求，民事訴訟法第277 條之規定
      自明。
（二）經查，上訴人之父楊尚斌（已歿）於99年1 月15日，透過
      日盛銀行理財專員陳濬勝購買系爭基金。嗣楊尚斌於同年
      3 月29日因病住院，並於同年4 月16日下午1 時27分病逝
      等情，為兩造所不爭執，並有系爭契約、楊尚斌病歷、診
      斷證明書在卷可參，固堪認為真實。惟上訴人主張：陳濬
      勝於同（16）日上午11時許，至醫院探視楊尚斌，竟在楊
      尚斌無行為能力情形下，趕至楊尚斌住處向管家張麗英取
      得楊尚斌印章後，擅自將系爭基金贖回，造成遞延費用美
      金4613.96 元（換算台幣144,620 元）之損失云云，為被
      上訴人所否認，並以前情詞置辯。然查，本件系爭基金之
      贖回經過，業經本院按民事訴訟法第367 條之1 規定命當
      事人陳濬勝具結後陳述：「99年4 月中旬，有一位張麗英
      小姐打電話給我，說楊尚斌先生現在在醫院，希望把基金
      贖回，我跟她說依公司規定有委託人的印鑑就可以贖回。
      隔天，張麗英就來我們銀行辦理贖回，他有帶印鑑來，就
      是填好聲請書讓他贖回。再隔一日，因為我和楊尚斌有一
      二年的客戶關係，所以我就帶著水果去長庚醫院加護病房
      看楊尚彬，楊尚斌先生看到我就有叫我陳專員，我就跟她
      說請他休養後再去他家拜訪他，其間我曾問他有一位張麗
      英小姐來贖回基金的事，楊尚斌有跟我說沒錯有這件事。
      因為加護病房探病有時間限制，所以我沒有再多說什麼就
      離開了」等語，核與上訴人前開主張之情節明顯不符。已
      徵上訴人前開所述，是否真實，不無可疑。況查，縱認上
      訴人前開主張之事實為真，則陳濬勝為何於當時得知楊尚
      斌住院？又如何得知楊尚斌係在哪家醫院之加護病房內住
      院？而得予至醫院探視楊尚斌，又楊尚斌向素不相識之管
      家張麗英索取楊尚斌印鑑章，張麗英如何即任陳濬勝取回
      ？又陳濬勝贖回系爭基金，款項亦係匯回楊尚斌帳戶，而
      扣收信託管理費、遞延銷售手續費，亦係由日盛銀行或代
      系爭基金發行機構收取，並非由陳濬勝收取，陳濬勝充其
      量所能取得者，僅係客戶往來之業績爾，則陳濬勝如何具
      有動機，如何甘冒涉犯刑事罪責風險，擅自（無權代理）
      為楊尚斌贖回系爭基金，再再均與人情事理、交易常情明
      顯不符。可徵上訴人前開主張，非可遽信。又查，參酌陳
      濬勝按上開規定具結陳述後，經本院詢問上訴人對陳濬勝
      所述有無意見，上訴人當庭僅稱：「我不知道他說的是否
      真實」等語。益徵上訴人自己亦不清楚真正事實為何。則
      上訴人憑空捏造上開主張，指稱陳濬勝擅自（無權代理）
      贖回系爭基金，已屬無據，不可採取。此外，上訴人復未
      能提出其他證據證明被上訴人有其所指陳之事實，則依首
      開說明，上訴人自應負擔無法舉證之不利益。從而，上訴
      人主張陳濬勝擅自（無權代理）贖回系爭基金，因此造成
      遞延費用美金4613.96 元（換算台幣144,620 元）之損失
      ，同屬無據，非可採認。
（三）至上訴人於本院爭執：按金管會規定，本人贖回基金尚且
      需要身分證、印章、信託憑證以憑辦理，非本人贖回時，
      除上開證件外，理當還需要委託書以憑辦理，並非如被上
      訴人所稱僅憑印鑑即可辦理贖回等情。惟查，上訴人指稱
      ：陳濬勝無權代理楊尚斌贖回系爭基金乙情，已無法採憑
      ，業如前述外，上訴人其餘主張贖回所需證件部分之主張
      ，並未提出此部分規範之依據，僅係泛稱為金管會規定，
      亦難為本院所採取。況按當事人契約自由原則，楊尚斌既
      與被上訴人簽訂系爭契約，則被上訴人按系爭契約附件「
      日盛銀行信託總約定書」（十六）點約定：「1、委託人/
      受益人應依受託人之規定，辦理印鑑留存相關手續，以為
      與受託人間相關業務往來之依據」內容，於核對楊尚斌印
      鑑章無誤後（上訴人不爭執印鑑章之真正），使其贖回系
      爭基金，並無違誤。是上訴人此部分所稱，亦非有據，無
      法採認。
六、綜上所述，上訴人主張陳濬勝擅自（無權代理）為楊尚斌贖
    回系爭基金，造成遞延費用美金4613.96 元（換算台幣144,
    620 元）之損失，致上訴人受有損害，而基於侵權行為損害
    賠償請求權法律關係，訴請被上訴人連帶給付144,620 元，
    及自起訴狀繕本送達之日起，以年利率百分之5 計算之利息
    ，為無理由，不應准許。原審判決上訴人敗訴，並無不當。
    上訴意旨指摘原判決不當，求予廢棄改判，為無理由，應予
    駁回。
七、本件事證已臻明確，兩造其餘攻擊防禦方法及未經援用之證
    據，經本院斟酌後，認為均不足以影響本判決之結果，爰不
    予一一論述，附此敘明。
八、據上論結，本件上訴為無理由，依民事訴訟法第436 條之1
    第3 項、第449 條第1 項、第78條，判決如主文。
中    華    民    國   100    年    7     月    8     日
                 民事第二庭    審判長法  官  張松鈞
                                     法  官  羅郁婷
                                     法  官  黃呈熹
以上正本係照原本作成。
本判決不得上訴。
中    華    民    國   100    年    7     月    8     日
                                     書記官  傅美蓮